臺灣苗栗地方法院民事小額判決
111年度苗小字第370號
原      告  新光產物保險股份有限公司

法定代理人  吳昕紘  
訴訟代理人  張廷圭  
            黃家宏  
被      告  陳國軒  

上列當事人間請求侵權行為損害賠償(交通)事件，本院於民國11
1年5月31日言詞辯論終結，判決如下：
    主    文
一、被告應給付原告新臺幣（下同）7,189元，及自111年3月16
    日起至清償日止，按週年利率5%計算之利息。。
二、原告其餘之訴駁回。
三、訴訟費用1,000元由被告負擔180元，餘由原告負擔。
四、本判決原告勝訴部分得假執行。
　　理由要領
一、關於原告請求必要修復費用40,000元：
  ㈠按不法毀損他人之物者，被害人得請求賠償其物因毀損所減
    少之價額，民法第196 條定有明文。又請求賠償物被毀損所
    減少之價額，得以修復費用為估定之標準，但以必要者為限
    ，例如修理材料以新品換舊品應予折舊（最高法院77年第9
    次民事庭會議決議參照）。再按被保險人因保險人應負保險
    責任之損失發生，而對於第三人有損失賠償請求權者，保險
    人得於給付賠償金額後，代位行使被保險人對於第三人之請
    求權，保險法第53條第1 項規定甚明。復按損害賠償祗應填
    補被害人實際損害，保險人代位被害人請求損害賠償時，依
    保險法第53條第1 項規定，如其損害額超過或等於保險人已
    給付之賠償金額，固得就其賠償之範圍，代位請求賠償，如
    其損害額小於保險已給付之賠償金額，則保險人所得代位請
    求者，應祗以該損害額為限（最高法院65年度台上字第2908
    號判決意旨參照）。
  ㈡原告主張其保戶即訴外人洪長昇所有並騎乘之車牌號碼000-0
    000號普通重型機車（下稱系爭車輛）因被告過失駕車行為(
    轉彎車輛未禮讓直行車先行)受損，致支出修復費用40,000
    元（全為零件費用），已由原告賠付保戶乙節，業據原告提
    出系爭車輛行車執照、系爭車輛車損照片、苗栗縣警察局道
    路交通事故當事人登記聯單、道路交通事故初步分析研判表
    、新光產物保險車險保單查詢結果、龍翰車業估價單、代位
    求償同意書（車體險）等件為證（見本院卷第15-29頁），
    並經本院向苗栗縣警察局頭份分局調取車輛肇事相關資料核
    閱無誤，堪以採信。原告既已依約賠付系爭車輛之修理費用
    ，自得依據前開規定代位行使洪長昇對被告之請求權。
  ㈢原告請求之修理費用即零件費用為40,000元，依前揭說明，
    自應扣除零件折舊部分。依行政院所頒固定資產耐用年數表
    及固定資產折舊率之規定，機械腳踏車之耐用年數為3 年，
    依定率遞減法每年折舊1000分之536，另依營利事業所得稅
    查核準則第95條第6 項規定「固定資產提列折舊採用定率遞
    減法者，以1 年為計算單位，其使用期間未滿1 年者，按實
    際使用之月數相當於全年之比例計算之，不滿1 月者，以1 
    月計」，查系爭車輛於108年5月（西元2019年5 月）出廠（
    未載日以15日計，見本院卷第15頁之系爭車輛行車執照），
    自系爭車輛出廠日至本件事故發生日（110年2月18日），已
    使用1月10月，則零件扣除折舊後之修復費用估定為10,270
    元（詳如附表之計算式）。是原告得請求系爭車輛之必要修
    理費用為10,270元；逾此範圍之請求，即屬無據。
二、再按損害之發生或擴大，被害人與有過失者，法院得減輕賠
    償金額，或免除之，民法第217 條第1 項定有明文。復按法
    院對於賠償金額減至何程度，抑為完全免除，雖有裁量之自
    由，但應斟酌雙方原因力之強弱與過失之輕重定之（最高法
    院97年度台上字第871 號判決意旨參照）。查被告於上開時
    間於水源路往北橫公路北往南方向直行行駛於外側車道，欲
    右轉濱江街時，因轉彎車輛未禮讓直行車先行而與系爭車輛
    發生撞擊，為肇事主因；原告承保之系爭車輛，於肇事時以
    超過速限之時速80公里行駛，為肇事次因，對車禍之發生同
    有過失。本院審酌雙方之過失情節及原因力，認原告承保之
    駕駛人及被告對本件車禍之發生，各應負30%、70%之責任，
    準此計算，原告得請求7,189元（計算式：10,270×70%＝7,18
    9）。
三、綜上所述，原告依民法第184條第1項、第191條之2、第53條
    規定，請求被告給付7,189元，及自起訴狀繕本送達翌日即1
    11年3月16日起至清償日止，按週年利率5%計算之利息，為
    有理由，應予准許；逾此範圍之請求，則無理由，應予駁回
    。
四、本件為小額訴訟事件，依民事訴訟法第436 條之18第1 項後
    段之規定，判決書於必要時得加記理由要領。
中　　華　　民　　國　　111 　年　　5 　　月　　31　　日
                  苗栗簡易庭  法　官　張新楣
以上正本係照原本作成。
如不服本判決，應於判決送達後20日內，以判決違背法令為理由
，向本院提出上訴狀並表明上訴理由，及須按他造當事人之人數
附繕本。如委任律師提起上訴者，應一併繳納上訴審裁判費。
上訴理由應表明：
  一、原判決所違背之法令及其具體內容，
  二、依訴訟資料可認為原判決有違背法令之具體事實。
如未表明上訴理由者，應於上訴後20日內向本院提出上訴理由。
當事人如對本件訴訟內容有所疑義，得聲請閱卷。
中　　華　　民　　國　　111 　年　　5 　　月　　31　　日
                              書記官　劉立晨
附表：
折舊時間           金額（元以下四捨五入）
第1年折舊值        40,000×0.536=21,440
第1年折舊後價值    40,000-21,440=18,560
第2年折舊值        18,560×0.536×(10/12)=8,290
第2年折舊後價值    18,560-8,290=10,270